【裁判字號】    90,易,2672
【裁判日期】    900828
【裁判案由】    就業服務法
【裁判全文】
臺灣板橋地方法院刑事判決                          九十年度易字第二六七二號
    公  訴  人  臺灣板橋地方法院檢察署檢察官
    被      告  甲○○
                乙○○
右列被告因違反就業服務法案件，經檢察官聲請簡易判決處刑（聲請案號：九十年度
偵字第八五五０號），嗣經本院板橋簡易庭認不得以簡易判決處刑（受理案號：九十
年度板簡字第一一九五號），而改依通常程序審理，本院判決如左：
    主  文
乙○○違反雇主不得未經許可聘僱他人所申請聘僱之外國人之規定，其聘僱人數為一
人，科罰金新臺幣壹萬伍仟元，如易服勞役，以銀元參佰元即新臺幣玖佰元折算壹日
。
甲○○無罪。
    事  實
一、乙○○明知雇主未經許可不得聘僱他人所申請聘僱之外國人，且明知印尼籍外國
    人ＫＡＤＩＲ  ＭＡＲＩＹＡＭＡ乃甲○○（詳如後述）所申請聘僱之外國人（
    原聘僱許可期限自八十九年五月十五日起至九十年五月十四日止），竟未經許可
    ，自九十年二月十七日起，以每日薪資新台幣五百二十八元、周日工作雙倍薪資
    之代價，在其位於臺北縣永和市○○路一巷四弄二號住處聘僱前開外國人ＫＡＤ
    ＩＲ  ＭＡＲＩＹＡＭＡ在其住處從事照顧、看護乙○○母親之工作。嗣於九十
    年二月二十日晚間九時三十分許，經警在上址當場查獲。
二、案經臺北縣警察局永和分局報請臺灣板橋地方法院檢察署檢察官偵查後，聲請簡
    判決處刑，本院認不宜以簡易判決處刑，改依通常程序審理。
    理      由
甲、有罪部分：
一、訊據被告乙○○坦承右揭事實不諱，核與上開印尼籍外國人於警訊中之供述，及
    同案被告甲○○於警訊、偵查及本院訊問時供述之情節相符，並有前揭外國人之
    護照影本、聘僱外國人名冊影本各一紙、行政院勞工委員會函影本二紙、新竹縣
    衛生局函影本一件、居留外僑作業外勞詳細資料、外僑居留口卡各一紙、現場照
    片四幀及被告甲○○出具之具領條一紙在卷可資佐證（附於偵查卷第十頁至第十
    九頁），被告乙○○之自白應與事實相符，堪以採信。本件事證明確，被告乙○
    ○之犯行足堪認定。
二、核被告乙○○未經許可聘僱由甲○○聘僱之上開印尼籍外國人，其人數為一人，
    所為係犯就業服務法第五十八條第一項前段、同法第五十三條第三款前段之違反
    雇主未經許可不得聘僱他人所聘僱之外國人之規定，其聘僱人數為一人罪。爰審
    酌被告乙○○因母親年邁需人看護之犯罪動機、目的、手段、僱用外勞之時間、
    犯後坦承犯行態度良好等一切情狀，量處如主文所示之刑，並諭知易服勞役之折
    算標準，以示懲儆。
乙、無罪部分：
一、公訴意旨另略以：被告甲○○於八十九年五月十五日經合法申請，聘僱前開印尼
    籍外國人來台看護其家中年邁之長者。被告甲○○明知不得以本人名義聘僱外國
    人為他人工作，竟未經主管機關許可，自九十年二月十七日起，擅自將該名印尼
    籍勞工轉由其友人乙○○聘僱，因認被告甲○○涉嫌違反就業服務法第五十三條
    第二款規定，而應依同法第五十八條第一項前段論處。
二、按犯罪事實應依證據認定之，無證據不得推定其犯罪事實，又不能證明被告犯罪
    或其行為不罰者，應諭知無罪之判決，刑事訴訟法第一百五十四條、第三百零一
    條第一項分別定有明文。次按就業服務法第五十三條第二款所謂「以本人名義聘
    僱外國人為他人工作」，應以申請聘僱之始，其目的即係為他人工作為限，倘若
    以為自己工作之目的而申請聘僱外國人，於聘僱期間指派為他人工作，乃違反同
    法第五十三條第四款所規定「指派所聘僱之外國人從事申請許可以外之工作」之
    行為，依同法六十二條第一項規定，僅得科處新臺幣三千元以上三萬元以下罰鍰
    ，尚難據以課予刑責。
三、訊據被告甲○○固坦承有於上開時地將前揭外國人送至被告乙○○之住處工作，
    惟其於本院審理中復供稱：「五月十五日是以我名義申請外勞，地點在我家，主
    要照顧我祖母。外勞確實有在我那裡工作。在九十年二月十七日那時，我祖母身
    體比較健康，乙○○僱用的外勞被遣返，他家中有一百歲祖母要照顧，情況比較
    特殊，我才會答應將外勞暫時借給他。」等語，核與同案被告乙○○於警訊、偵
    查及本院審理中供述之情節相符。又本件印尼籍外國人於警訊中亦供稱：「我於
    八十九年五月十五日持印尼護照入境來台，原合法雇主甲○○住新竹縣新豐鄉○
    ○路二五二號，原居留地及工作地為新竹縣新豐鄉○○路二五二號。」、「我於
    九十年二月十七日十四時許到林先生這邊工作」等語（參見偵查卷第八頁背面）
    ，與被告甲○○之供述核屬相符，顯見被告甲○○以本人名義申請聘僱前開印尼
    籍外國人之時，確實係為其本人工作，且該名外國人亦在被告甲○○住處工作約
    八個月之時間，嗣後因被告甲○○之友人被告乙○○有急需使用外勞，被告甲○
    ○始指派該外國人至乙○○住處工作，被告甲○○並非自始即以本人名義聘僱前
    述外國人為被告乙○○工作。揆諸前開法條規定及說明，被告甲○○指派前開印
    尼籍外國人至被告乙○○家中幫忙照顧看護乙○○母親，從事申請許可以外之工
    作，固違反同法第五十三條第四款之規定，然核其所為，究與違反就業服務法第
    五十三條第二款雇主以本人名義聘僱外國人為他人工作之構成要件仍屬有間，此
    外復查無其他積極之證據足資證明被告甲○○有公訴人所指之雇主以本人名義聘
    僱外國人為他人工作之行為，即無從對被告甲○○依同法第五十八條第一項規定
    論處。綜上所述，本院不能證明被告甲○○犯罪，自應為無罪之諭知。
據上論結，應依刑事訴訟法第二百九十九條第一項前段、第三百零一條第一項、第四
百五十二條，就業服務法第五十八條第一項前段、第二項，刑法第十一條前段、第四
十二條第二項，罰金罰鍰提高標準條例第二條，現行法規所定貨幣單位折算新臺幣條
例第二條，判決如主文。
本案經檢察官李海龍到庭執行職務。
中      華      民      國      九十      年      八    月    二十八    日
                                    臺灣板橋地方法院刑事第三庭
                                        法  官  連育群
右正本證明與原本無異。
如不服本判決，應於判決送達後十日內，向本院提出上訴狀，上訴於臺灣高等法院。
                                        書記官  蘇恩慶
中      華      民      國      九十      年      八    月    二十九    日
附錄論罪法條
就業服務法第五十三條
雇主不得有左列行為：
一  聘僱或留用未經許可或許可失效之外國人。
二  以本人名義聘僱外國人為他人工作。
三  未經許可聘僱或留用他人所申請聘僱之外國人。
四  指派所聘僱之外國人從事申請許可以外之工作。
就業服務法第五十八條
違反第五十三條第一款、第二款或第三款規定，其聘僱或留用人數為一人者，處六月
以下有期徒刑、拘役或科或併科新臺幣九萬元以下罰金；其聘僱或留用人數為二人以
上者，處三年以下有期徒刑、拘役或科或併科新臺幣三十萬元以下罰金。
法人之代表人、法人或自然人之代理人、受僱人或其他從業人員，因執行業務犯前項
之罪者，除處罰其行為人外，對該法人或自然人亦科以前項之罰金。


司法院資訊處製作；財團法人民間司法改革基金會備份。
